---
title: 在R中使用windows系统自带的中文字体
author: Sheng Luan
date: '2017-12-31'
slug: using-other-system-chinese-fonts-in-r
categories:
  - R
tags:
  - font
  - showtext
---

R作图时，如何在图片中使用windows系统自带的其他中文字体？以前尝试过好几次，都没有成功。

首先安装二个包：

* [sysfonts](https://cran.r-project.org/web/packages/sysfonts/index.html)
* [showtext](https://cran.r-project.org/web/packages/showtext/index.html)


R中自带的默认字体家族，可以通过sysfonts::font.families()函数查看：
```{r}
require(sysfonts)
require(showtext)
font_families()
```

R中自带的三种标准字体家族为：[serif](https://baike.baidu.com/item/衬线字体/6820704?fr=aladdin)（衬线）、[sans](https://baike.baidu.com/item/无衬线体/2374029)（无衬线）和[mono](https://baike.baidu.com/item/等宽字体/8434037?fr=aladdin)（等宽）三类。

如果想使用Windows系统中自带的中文字体，首先查看系统中字体存储路径：
```{r}
font_paths()
```

进一步查看有哪些可以利用的字体文件：
```{r}
font_files()
```

其中宋体文件是simsun.ttc，黑体文件是：simhei.ttf，楷体文件是simkai.ttf，微软雅黑是msyh.ttf和msyhbd.ttf。

尝试在R环境中加入黑体（如果字体是在Windows系统的默认字体库中，regular可以不用指定路径）：

```{r}
font_add(family = "heiti",regular = "simhei.ttf")
font_add(family = "kaiti",regular = "simkai.ttf")
```

此时查看R中自带字体，你会发现多了“heiti”和“kaiti”。

```{r}
font.families()
```

然后我们在画图中使用黑体，借用showtext包作者邱逸轩的这篇文章[showtext：字体，好玩的字体和好玩的图形](https://cosx.org/2014/01/showtext-interesting-fonts-and-graphs)中的r示例代码：

需要注意，**rstudio自带的Plots面板中绘出的图形不显示自定义字体**，这也是以前总是觉得设置自定义字体不成功的原因。在运行下面的代码前，调用windows()函数打开一个新的图形接收窗口，下边代码绘制的图形会显示其中。

如果你打算在Rmd文档中使用showtext包，请在chunk头参数中设置fig.showtext=TRUE。

```{r fontexample,fig.showtext=TRUE}
showtext_auto() #这样代码非常重要
set.seed(123)
plot(1, xlim = c(-3, 3), ylim = c(-3, 3), type = "n")
text(runif(100, -3, 3), runif(100, -3, 3),
     intToUtf8(round(runif(100, 19968, 40869)), multiple = TRUE),
     col = rgb(runif(100), runif(100), runif(100), 0.5 + runif(100)/2),
     cex = 2, family = "heiti")   # 指定heiti字体
title("随机汉字", family = "kaiti")   # 指定kaiti字体
```

试一下ggplot2作图。

```{r ggplot2example,fig.cap="基于0,1正态分布的散点图",fig.width=6,fig.height=6,fig.align='center',fig.showtext=TRUE}
require(ggplot2)
xy <- data.frame(x=rnorm(100),y=rnorm(100))
showtext_auto()
scatter.plot <- ggplot(data = xy,aes(x=x,y=y))+
  geom_point(shape=21)+
  labs(x="均值为0，标准差为1的随机正态分布",y="均值为0，标准差为1的随机正态分布")+
  theme_grey(base_size = 30,base_family = "heiti")
print(scatter.plot)
```

Ok!大功告成！



