---
title: 字符串处理包stringr学习笔记-1
author: Sheng Luan
date: '2018-01-11'
slug: stringr-note-1
categories:
  - 数据清洗
tags:
  - R
  - stringr
editor_options: 
  chunk_output_type: inline
---

```{r setup}
suppressPackageStartupMessages(require(stringr))
```

R中的字符串处理函数，不但多，而且难记，参数调用方法也不一致。stringr包提供了统一名称的函数调用形式。

## 1. 基本处理
### 1.1 计算字符串的长度

```{r}
str_length("abc")
str_length("你好")
str_length(NA)
str_length(c("abc","ad","co"))
```
`str_length`等同于R中自带的`nchar()`函数可以正确的识别中文字的个数，赞一个。

### 1.2 提取子字符串

下述函数可以针对向量操作，提取子字符串
```{r}
x <-  c("abcdefgh","dljwowowjj")
str_sub(x,2,4) #从第2个位置到第四个位置
str_sub(x,2,-2) #第二个位置到倒数第二个位置

```

### 1.3 修改字符串中指定位置的内容
修改字符串中某个位置的字符
```{r}
str_sub(x,3,5) <- "XYZ"
x
```

### 1.4 重复字符串的内容

```{r}
str_dup(x,3) #表示每个字符串重复两次
str_dup(x,c(2,3)) #表示第一个字符串重复2次，第二个字符串重复3次
```
### 1.5 填补字符串至一定长度
 
```{r}
str_pad(x,str_length(x[2])) #把第一个字符串用空格补充至跟第二字符串一样长
str_pad(string = x,width = str_length(x[2]),side = "right", pad = "?") #一个标准写法，用？号补充，在填补在右边
```

缩写字符串
```{r}
str_trunc(x,3)
```
 
默认的最小缩写字符串长度就是3（"..."），因此直接显示为"..."。

如果想缩写为2位，可以这样写：
```{r}
str_trunc(x,2,ellipsis = ".")
```

### 1.6 剔除字符串中的空格
```{r}
x <- c("  a   ", "b   ",  "   c")
str_trim(x)
```

### 1.7 大小写转换+本地语言支持
```{r}
x <- "You are beautiful."
str_to_lower(x) #转换为小写
str_to_upper(x) #转换为大写
str_to_title(x) #首字母大写
x <- "i love you"
str_to_upper(x,locale = "tr") #土耳其语,i带点
#stringi::stri_locale_list() #语言支持列表
```

### 1.8 排名和排序

获得每个元素的排名
```{r}
x <- c("a","y","i","o")
str_order(x)

y <- c("ac","oa","bp","oo")
str_order(y)
```

对y中的元素进行排序
```{r}
str_sort(y)
#另外一种实现方式
y[str_order(y)]

```

降序排列
```{r}
str_sort(x=y,decreasing = TRUE)
```

字符类型的数字，支持按照数字大小排序
```{r}
x <- as.character(c(sample(1:100,5),1000))
x
str_sort(x)
str_sort(x,numeric =TRUE)
```

### 1.9 合并字符串
```{r}
str_c("I","love","this","world!",sep = " ")
str_c(c("2018","01","18"),collapse = "-")
```

## 2 模式匹配

### 2.1 正则表达 regular expression

`str_view()`和`str_view_all()`用来展示正则表达式是如何匹配的，是学习正则表达式的好帮手。

#### 2.1.1 基础匹配
```{r}
x <- c("apple", "banana", "pear")
str_view(x, "an")
```

接下来会稍微复杂一些，加入通配符`.`，匹配任何字符：

```{r}
str_view(x,".a.")
```

但是如何匹配字符串中的`.`呢？我们需要一个逃脱符，也就是反斜杠`\`，英文是blackflash，`\.`。

但是这里有一个问题，那就是在普通字符串处理中，R也定义了`\`是一个逃脱符，而正则表达式又是通过字符串表达出来的，因此，为了匹配`.`，需要写为`\\.`。

```{r}
writeLines("\\.")
str_view("b.a","\\.")
```


那么另外一个问题是，如何匹配文字`\`。根据规则，应该是`\\`。但是，要想在R中输出`\\`字符串（两个反斜杠），我们每个前边都需要再加一个反斜杠，这就变成了四个反斜杠`\\\\`。

```{r}
writeLines("\\\\")
str_view("a\\b","\\\\") 
```

#### 2.1.2 引导符

如何匹配开头或者结尾字符。

`^`用于匹配开头。

`$`用于匹配结尾。

```{r}
x <- c("apple", "banana", "pear")
str_view(x, "^a")
str_view(x,"a$")
str_view(x,"^pear$") #匹配完整字符串
```
如何匹配文字`$^$`？
```{r}
str_view("$^$","\\$\\^\\$")
```

一个小练习题，从`stringr::words`900多个单词中找出首字母是y的所有单词：
```{r}
str_view(stringr::words,"^y",match = TRUE)
```
结尾是x的所有单词：
```{r}
str_view(stringr::words,"x$",match = TRUE)
```

列出长度为11的所有单词：
```{r}
str_view(stringr::words,"^.{11}$",match = TRUE)
```

#### 2.1.2 匹配不同类型的字符

`.`匹配任何字符，其他类型的字符包括：
 * `\d`匹配任何数字
 * `\s`匹配空格、制表符、换行符
 * `[abc]`匹配abc中的任一个字符
 * `[^abc]` 匹配除了abc以外的任一个字符
 
 小小练习题。
 
查找元音字母打头的单词
```{r}
str_view(stringr::words,"^[aeiou]",match = TRUE)
```

那些单词结尾是"ed"但不是"eed"的单词：
```{r}
str_view(stringr::words,"[^e]ed$",match = TRUE)
```

筛选出结尾是ing或者ise的单词
```{r}
str_view(stringr::words,"ing|ise$",match = TRUE)
```

验证字母q后边是否总是跟着字母u，也就是说查找那些q后边不是u的单词：
```{r}
str_view(words,"q[^u]",match = TRUE)
```
结果是没找到。

验证另外一个字母搭配规则，i在e前或者是在c后边。
```{r}
str_view(words,"ie|ci",match = TRUE)
```

