---
title: Rgraphviz 学习笔记
author: Sheng Luan
date: '2018-01-22'
slug: rgraphviz-note1
categories:
  - visualization
tags:
  - graphviz
  - R
---

[graphviz](http://www.graphviz.org/) (Graph Visualization Software)是贝尔实验室鼓捣出来的一个用来展示结构化信息的软件。有一个对应的Rgraphviz包，学习一下，这是一个用来画系谱图的好工具。

Rgraphviz包现在已经被收录到[Bioconductor](http://www.bioconductor.org/)平台，不在cran中，因此正常的安装包的流程无法获取该包。需要根据Bioconductor的[安装指令](http://www.bioconductor.org/packages/release/bioc/html/Rgraphviz.html)进行安装：

```r
source("https://bioconductor.org/biocLite.R")
biocLite("Rgraphviz")
```

## 1. Graphviz的简单说明

这个软件包可以生成各种图像格式的文件，以及SVG文件，可以用于web网络展示；也可以生成PDF文件。

graphviz 中国包括了很多布局器：

* dot 默认的布局方式，主要是用于有向图。（画系谱，这应该是一个主要布局方式）
* neato 基于spring-model（又称force-based）算法
* twopi 径向布局
* circo 圆环布局
* fdp 无向图

graphviz默认使用一种dot语言来定义图形元素，然后选择上边的布局算法进行布局，最后生成结果。

大体步骤如下：
1. 利用dot脚本，定义一个图，然后向图中，添加节点和边。
2. 定义节点和边各自的属性，比如形状、颜色、填充模式、字体等。
2. 使用布局引擎，调用布局算法，绘制图形。

graphviz中三个基本的元素：图（graph）、节点（node）和边（edge）
参考一篇[blog](http://icodeit.org/2015/11/using-graphviz-drawing/)，关于graphviz的入门说明。

## 2. 初窥Graphviz

```{r setup}
knitr::opts_chunk$set(echo = TRUE,fig.align = "center")
suppressPackageStartupMessages(require(Rgraphviz))
```


```{r randomgraph, fig.cap="一个随机图"}
set.seed(123)
v <- letters[1:10] #储存节点
m <- 1:4 #
g1 <- randomGraph(v,m,0.2)
```

不同的布局样式，默认是有向图。
```{r dot,fig.cap="默认的有向图(dot)"}
plot(g1)
```

第二种布局：neato
```{r neato, fig.cap="第二种布局(neato)"}
plot(g1, "neato" )
```

第三种布局，twopi：

```{r twopi,fig.cap="第三种布局(twopi)"}
plot(g1, "twopi" )
```

## 3. 从头开始画一个图

```{r simple,fig.cap="最简单的图"}
#定义节点
nodes <- c("A","B","C","D","E","F","G")
#生成一个简单的系谱图
rEG <- new("graphNEL",nodes=nodes,edgemode="directed")
rEG <- addEdge(from="A",to = "B",graph = rEG,weights = 1)
rEG <- addEdge(from="A",to = "C",graph = rEG,weights = 2)
rEG <- addEdge(from="B",to = "D",graph = rEG,weights = 3)
rEG <- addEdge(from="B",to = "E",graph = rEG,weights = 10)
rEG <- addEdge(from="C",to = "F",graph = rEG,weights = 3)
rEG <- addEdge(from="C",to = "G",graph = rEG,weights = 10)
#从上望下画
plot(rEG,attrs=list(graph=list(rankdir="TB")))  #TB from top to bottom
```


从下往上画，更符合系谱图的惯例
```{r draworder}
plot(rEG,attrs=list(graph=list(rankdir="BT"))) #BT from bottom to top
```


## 4. 调整节点的颜色

```{r nodecolor}
plot(rEG,attrs=list(node=list(color="deepskyblue4",fontcolor="orange",fillcolor="deepskyblue4"),graph=list(rankdir="BT"))) #BT from bottom to top
```

## 5. 调整节点的形状
```{r nodeshape}
plot(rEG,attrs=list(node=list(shape="ellipse",color="deepskyblue4",fontcolor="orange",fillcolor="deepskyblue4"),graph=list(rankdir="BT"))) #BT from bottom to top
```

## 6. 调整边的颜色

```{r edge}
plot(rEG,attrs=list(node=list(color="deepskyblue4",fontcolor="orange",fillcolor="deepskyblue4"),edge=list(color="deepskyblue4"),graph=list(rankdir="BT"))) #BT from bottom to top
```


